【裁判字號】    97,台上,4702
【裁判日期】    970925
【裁判案由】    公共危險
【裁判全文】
最高法院刑事判決            九十七年度台上字第四七○二號
上  訴  人  甲○○
上列上訴人因公共危險案件，不服台灣高等法院中華民國九十七
年五月十六日第二審判決（九十七年度交上訴字第五五號，起訴
案號：台灣台北地方法院檢察署九十一年度偵緝字第九四○號）
，提起上訴，本院判決如下：
    主  文
原判決撤銷，發回台灣高等法院。
    理  由
本件原判決認定：上訴人甲○○於民國九十年十月二十日晚上八
時三十五分許，駕駛向案外人林勳賢租得之九Ｂ─八○三六號自
用小客車，沿台北市○○街由南往北方向行駛，途經昆明街與漢
口街口，欲右轉漢口街時，因疏於注意，未留意在其前方同向行
駛，由乙○○所駕駛之重型機車，竟逕予右轉並加速行駛，致碰
撞乙○○機車之左側，使乙○○及後載之乘客李思萱人車倒地，
二人均受傷（過失傷害部分，於第一審和解後撤回告訴，業經判
決不受理確定）。上訴人於肇事後，將自用小客車停於漢口街路
旁，下車責問乙○○「妳幹麼騎這麼慢」，且明知乙○○、李思
萱均已受傷，卻不協助處理及給予傷者必要之救護，適有路人即
時通報台北市政府警察局勤務指揮中心轉知救護人員到場，將乙
○○、李思萱送往醫院救護後，上訴人恐遭警追究其肇事責任，
竟不待警方到場處理，旋即逕自駕車逃逸等情。因而維持第一審
論處上訴人駕駛動力交通工具肇事，致人受傷而逃逸罪刑之判決
，駁回上訴人在第二審之上訴，固非無見。
惟查：(一)、證據雖已調查而其內容尚未明瞭者，即與未經調查無
異，如遽行判決，仍屬應於審判期日調查之證據而未予調查。又
刑法第一百八十五條之四之「駕駛動力交通工具肇事，致人死傷
而逃逸」罪，依其立法理由之說明，係：「一、為維護交通安全
，加強救護，減少被害人之死傷，促使駕駛人於肇事後，能對被
害人即時救護，特增設本條，關於肇事致人死傷而逃逸之處罰規
定。二、本條之刑度參考第二百九十四條第一項遺棄罪之規定。
」從而該罪係在處罰肇事後之逃逸行為，其目的在促使駕駛人於
肇事後能對被害人即時救護，以減少傷亡。本件上訴人已辯稱：
「（肇事後）我等到救護車來，等救護車的人把告訴人他們送上
救護車後，救護人員叫我在旁邊等警察，我有在那邊等，但是警
察（還）沒有來，他們有跟我說在那個醫院，我沒有等到警察來
我就去醫院了，到醫院我有問告訴人的先生有關告訴人的傷勢，
但告訴人的先生說不要講太多，一個人賠（新台幣）十二萬元就
可以了，……我沒有肇事逃逸」（見第一審九十六年度交訴緝字
第二號卷第二十八頁背面、原判決第四頁末四行）。被害人乙○
○亦證述：「我先生提到被告（即上訴人）來醫院，因為當時我
有戴著氧氣罩，不知道他何時來醫院探望我，被告來醫院時，是
我先生跟他談的」、「被告有到醫院跟我先生談，後來警察通知
被告到場，他都沒有到場」（見第一審九十六年度交訴緝字第二
號卷第六十三頁、原審卷第二十五頁背面）。原判決且記載「救
護人員到場將乙○○、李思萱送至台北市立和平醫院救護」後，
上訴人始離開肇事地點，及「就台北市政府消防局九十二年七月
一日北市消勤字第○九二三一八一四六○○號函檢送之該局救災
救護勤務指揮中心服務紀錄表觀之，於救護車至現場救護時，被
告（即上訴人）所駕駛之上開車輛仍在現場」（見原判決第二頁
第十八行至第二十行、第六頁第十六行至第二十行）。以上情形
如果無訛，則上訴人有無於肇事後逃逸？即非無疑。而上訴人之
前揭辯解，是否屬實？因與上訴人之利益有重大關係，基於公平
正義之維護，即有究明之必要。究竟實情如何？原審未予釐清，
即遽行判決，自嫌速斷。(二)、被害人乃被告以外之人，本質上屬
於證人，其陳述被害經過，亦應依人證之法定偵查、審判程序具
結，方得作為證據（本院九十三年台上字第六五七八號判例參照
）。本件被害人乙○○、李思萱於檢察官偵查中及先前於第一審
法院所為之陳述，均未經具結，有各該筆錄可查。第一審判決並
已說明，該部分陳述「未命渠等以證人之身分具結作證」，「顯
然不具證據能力，不得作為本案判斷之依據」（見第一審判決第
三頁第二十三行至第三十行）。乃原判決卻認為，乙○○、李思
萱當時係以告訴人身分應訊，「雖未命渠等以證人之身分具結作
證，此乃純屬檢察官或法官調查證據職權之適法行使，當無違法
可言」，依刑事訴訟法第一百五十九條之一第一項、第二項規定
，有證據能力云云（見原判決第三頁第二十三行至第四頁第五行
）。其所持見解，亦與前揭判例意旨有違。以上或為上訴意旨指
摘所及，或為本院得依職權調查之事項，應認原判決有撤銷發回
更審之原因。另上訴人於提起第二審上訴時，是否已依法「敘述
具體理由」（見第一審九十六年度交訴緝字第二號卷第一一四頁
、原審卷第十頁），案經發回，併予審酌。
據上論結，應依刑事訴訟法第三百九十七條、第四百零一條，判
決如主文。
中    華    民    國  九十七  年    九    月  二十五  日
                      最高法院刑事第七庭
                          審判長法官  謝  俊  雄
                                法官  陳  世  雄
                                法官  魏  新  和
                                法官  吳  信  銘
                                法官  徐  文  亮
      本件正本證明與原本無異
                                      書  記  官
中    華    民    國  九十七  年    九    月   三十   日
                                                      Ｅ


司法院資訊處製作；財團法人民間司法改革基金會備份。
